臺灣彰化地方法院交通事件裁定　　　　 96年度交聲字第280號
移送機關即
原處分機關　交通部公路總局台中區監理所彰化監理站
異議人即
受處分人　　甲○○
上列受處分人因違反道路交通管理處罰條例案件，對於交通部公
路總局臺中區監理所彰化監理站民國96年3月12日所為之處分（
彰監四字第裁64—Z00000000號裁決書），聲明異議，本院裁定
如下：
        主      文
異議駁回。
        理      由
一、按汽車行駛高速公路及快速公路，其車道之使用，除因交通
    事故及道路施工依臨時或可移動標誌指示或交通勤務警察指
    揮外，應依設置之交通標誌、標線或號誌之規定，違反者，
    處汽車駕駛人新台幣3千元以上6千元以下罰鍰，並記違規點
    數一點，高速公路及快速公路交通管制規則第8條第1項及道
    路交通管理處罰條例第33條第1項第3款、第63條第1項分別
    有明文規定。
二、本件異議意旨略以：異議人固坦承其有於民國96年2月23日
    上午11時30分許，駕駛其所有車牌號碼061-QR號自大貨車行
    經國道3號北向241公里處時，未依規定車道行駛，跨越外側
    路肩邊線及中外車道線等違規事實，惟實係當日風勢大及貨
    車上未裝載重物之故，因此原處分顯有未當，爰聲明異議云
    云。
三、經查：
（一）受處分人甲○○對其於上開時地，有未依規定車道行駛，
      跨越外側路肩邊線及中外車道線之事實，坦承不諱，惟認
      係肇因於風勢過大及貨車尚未裝載重物。經查，據證人即
      當日執勤之員警林芳輝到庭具結證稱：「（法官問：當時
      違規之情形？）我與黃堉畯共同巡邏，在北上243公里處
      ，發現受處分人的車子蛇行且開的不是很穩定，我們就將
      處分人攔停；（法官問：當天國道上之風速為何？）我們
      有當天氣象局之相關資料，就數據來看應該是正常的。當
      天沒有下雨也沒有什麼風；（法官問：當時有無錄影？）
      有錄影也有錄音，當時有播放給當事人看，當事人沒有異
      議，所以就被後續的畫面蓋掉。」及證人即舉發員警黃堉
      畯到庭具結證稱：「（法官問：當時違規之情形？）我們
      於執勤中，在國道北上路段發現前方的大貨車忽左忽右跨
      越車道行駛，尾隨他2公里後，發現沒有改善便將他攔停
      ，並將當時錄影之影片播放給受處分人看，當時受處分人
      沒有異議；（法官問：是否是當天的風切或風力的關係導
      致駕駛人行車忽左忽右？）不是，因為當天天氣良好，沒
      有什麼風。如果真的風太大我們也不會取締，而且當天其
      他車輛都沒有這種情況。」等語（見本院96年度交聲字第
      280號卷第18-20頁），且依上開證人之證述，受處分人為
      警攔停後，經警播放錄有受處分人違規行為之影片與受處
      分人檢視後，亦為受處分人不爭執並親自簽名於通知單後
      始離去，是執勤員警舉發受處分人未依規定車道行駛，跨
      越外側路肩邊線及中外車道線等違規事實可資認定。
（二）證人林芳輝及黃堉畯與受處分人素不相識，亦無恩怨，此
      分別為證人林芳輝及黃堉畯陳明在卷，證人林芳輝及黃堉
      畯並無自陷於偽證罪之追訴，而刻意構詞誣賴受處分人之
      理；且於本件卷存證據資料內復查無任何積極證據足以證
      明證人上開證述係屬虛偽，亦未有足以令人顯信其供述為
      不可採之品行證據或前科證據存在，本院自不得僅以證人
      為本件開單告發異議人之員警即否認其為證人之資格。是
      故，本院斟酌上情，認證人林芳輝及黃堉畯前揭證述為可
      採。異議人空言否認有何違規情節，顯屬無據。
（三）再按警員掣單舉發違反道路交通管理處罰條例所列之違規
      事實，本質上為行政處分，係公務員基於職務上權力，依
      法就特定之具體事件所為具有公法上效果之單方行政行為
      ，基於公務員為公法上行為具有公信力之原則，該行政處
      分當可被推定為真正，其據以依法處分之事實認定亦為真
      正無誤，並賦予行政機關制定違反道路交通事件統一裁罰
      標準及處理細則，使勤務警員得當機處分以達其維護交通
      秩序、安全之行政目的，反之，若謂公務員一切行政行為
      均需預留證據以證其實，則國家行政勢必窒礙難行，據此
      ，刑事訴訟法就犯罪證據有關之規定中與屬行政秩序罰之
      交通違規裁罰本質不合之部分，自不在準用之列。從而，
      異議人即受處分人既未就執勤警員之舉發有誤提出相關證
      據以供調查，本院經查亦無任何證據足資證明其有捏造事
      實違法取締之情事，則執勤警員本其維護交通秩序、安全
      職責所為之舉發，自應受到合法、正確之推定，不應僅因
      取締員警事後未將錄影留存，即推認違規事實不存在。
（四）綜上所述，本件受處分人並未就執勤警員於前開時、地，
      對受處分人違規事實有所違誤之情形，提出相關事證以供
      調查，又核無其他任何證據，足資證明執勤警員確有捏造
      事實違法取締之情事，則執勤警員本於維護交通秩序及行
      車安全等職責所為之交通違規舉發內容，自應予以採信，
      受處分人前開所辯，尚非有理，受處分人上開違規事實應
      可認定。
四、綜上，原處分機關據以裁罰，於法並無不當。本件異議為無
    理由，應予駁回，爰依道路交通案件處理辦法第19條，裁定
    如主文。
中　　華　　民　　國　　96　　年　　6　　月　　29 　　日
                   交通法庭    法  官  周淡怡
以上正本證明與原本無異。
如不服本裁定，應於裁定送達後5日內向本院提出抗告狀 (須附
繕本)。
中　　華　　民　　國　　96　　年　　7　　月　 　2 　　日
                               書記官  黃幼華
